【裁判字號】    97,易,99
【裁判日期】    970229
【裁判案由】    竊盜
【裁判全文】
臺灣高雄地方法院刑事判決                97年度易字第99號
公  訴  人  臺灣高雄地方法院檢察署檢察官
被      告  甲○○
上列被告因竊盜案件，經檢察官提起公訴（96年度偵字第34836
號），本院判決如下：
    主  文
甲○○犯竊盜未遂罪，累犯，處有期徒刑肆月，如易科罰金，以
新臺幣壹仟元折算壹日。
    事  實
一、甲○○於民國94年間因施用毒品、竊盜、搶奪、妨害公務等
    案件，分經本院以94年度訴字第2928號、94年度訴字第3839
    號判處有期徒刑7 月、1 年2 月、1 年、4 月確定，復經本
    院95年度聲字第713 號裁定應執行有期徒刑2 年10月，又經
    本院96年度聲減字第47號裁定減刑及定應執行有期徒刑1 年
    5 月，而於96年6 月3 日縮刑期滿，並於96年7 月16日因徒
    刑執行完畢出監。詎其仍不知悔改，於96年12月4 日凌晨零
    時30分許，竟基於意圖為自己不法所有之犯意，在高雄市三
    民區○○○路89巷24號前，將停放在上址，為顏嘉政所有車
    牌號碼OTV-967 號之重型機車挪移到巷子中間，再持其所使
    用之鑰匙1 把插入上開機車鑰匙孔內企圖發動電門以著手行
    竊，惟在尚未得手之際，適因被上開機車所有人顏嘉政之岳
    父乙○○巡邏社區時所發現，並當場加以逮捕，嗣經報警處
    理，而查悉上情。
二、案經高雄市政府警察局三民第二分局報告臺灣高雄地方法院
    檢察署檢察官偵查起訴。
    理  由
一、證據能力部分：
  (一)按被告以外之人於審判外之言詞或書面陳述，除法律有規定
    者外，不得作為證據，刑事訴訟法第159 條第1 項定有明文
    。又被告以外之人於審判外之陳述，雖不符前4 條之規定，
    而經當事人於審判程序同意作為證據，法院審酌該言詞陳述
    或書面陳述作成時之情況，認為適當者，亦得為證據，刑事
    訴訟法第159 條之5 第1 項亦定有明文。本件證人乙○○於
    警詢及偵查中之陳述（警卷第6 至9 頁、偵卷第17、18頁）
    ，為被告以外之人於審判外之言詞陳述；另卷附贓物認領保
    管收據及扣押物品目錄表各1 紙（警卷第13、19頁），均係
    被告以外之人於審判外之書面陳述，而公訴人及被告甲○○
    ，就上開言詞及書面陳述均未於本院審理過程中聲明異議，
    並同意將之作為證據（本院卷第39頁），本院審酌該等陳述
    作成時之情況正常，且與本案相關之待證事實具有關連性，
    認適當作為證據，依前開刑事訴訟法第159 條之5 第1 項之
    規定，認上開陳述具有證據能力。
  (二)另就卷存案發現場所拍攝之照片8 張（警卷第23至26頁），
    乃是以機械之方式所留存之影像，並非供述證據，無傳聞法
    則之適用，與待證事實具有相當關聯性，且公訴人及被告於
    本院審理時均同意將其作為證據使用（本院卷第39頁），自
    得作為證據。
二、訊據被告甲○○固不否認其於上開時、地，因挪移被害人所
    有車牌號碼OTV-967 號重型機車而遭查獲之事實，然矢口否
    認有何竊盜犯行，辯稱其係牽錯機車云云。經查：
  (一)上開犯罪事實，業據證人即在案發當時查獲被告行竊過程之
    乙○○證述：「我是本館里巡守隊隊員，每日巡邏時間是晚
    間11時至凌晨1 時。」、「重機車為OTV-967 號。於96年12
    月3 日全日都停放在三民區○○里○○○路89巷24號前。於
    96年12月4 日0 時30分許，因我巡邏經過我家門口發現1 名
    男子在我家前拿鑰匙在開啟1 部機車，我上前一看該部機車
    是我家中的機車，而該名男子我不認識。」、「（問：當時
    該名男子在開啟機車時是否有發動機車？機車是否有牽動？
    該員是否有坐上機車座墊上？）可能是打不開機車鑰匙。原
    本機車是停放在騎樓地，我看到是已經在馬路中間了。劉員
    是一手開啟機車鑰匙，另一手扶住機車。」、「我發現遭竊
    重機車OTV-967 、車主是我女婿顏嘉政所有。」、「是我本
    人在使用該機車無誤。」、「我當時巡邏回來看到OTV-967
    號機車停放在路中間，我看到被告站在該機車旁邊手拿鑰匙
    正在開啟該機車，我就上前問被告這機車是我們的，為何你
    把機車牽出來作何事，後來我就報警了。」等語綦詳（警卷
    第6 至9 頁、偵卷第18頁），並有案發現場所拍攝之照片8
    張及證人乙○○於審判時當庭繪製之現場圖在卷相佐（警卷
    第23至26頁、本院卷第42頁），且被告於本院審理時又已自
    承其於案發時、地確曾將被害人所有車牌號碼OTV-967 號重
    型機車加以挪移，並以其自備之鑰匙插入被害人機車之電門
    鎖等情（本院卷第22、23頁），足證被告於案發當時確將被
    害人所有之上開機車加以挪移，並持鑰匙欲開啟該機車電門
    ，然在尚未將該機車發動之際，即為證人乙○○所發覺及制
    止，方未得逞。被告在警詢及偵查中雖辯稱其並未將鑰匙插
    入機車電門加以發動云云，然此顯與上開證詞及其於本院審
    理時之供述內容相悖，自難信採。
  (二)又被告於本院審理時辯稱其於案發當時有吃安眠藥，在意識
    不清之狀態下方牽錯車子，並非要竊取被害人之機車云云。
    惟查被告於案發被捕後接受警詢時，係以其騎乘其之胞弟所
    有車牌號碼XNU-280 號重型機車至案發地點附近找朋友，返
    回時因找不到自己停放機車之位置，又因腳酸，方會坐在被
    害人之上開機車上休息，其並無手持鑰匙開啟被害人機車等
    語置辯（警卷第1 至5 頁）；嗣於偵訊及被聲請羈押而接受
    本院訊問時，則又改稱其是因被害人所有之機車擋住其所騎
    機車之通道，為將被害人之機車移到旁邊去，方會被誤認為
    竊取該車，且其並無將鑰匙插入被害人機車之電門鎖云云（
    偵卷第7 頁、本院聲羈卷第5 頁），足見被告於本案被逮捕
    之初，尚能清楚分辨其於案發現場所挪移者，並非其騎乘前
    去該處之機車，而係被害人之機車，況被告於警詢時又自承
    其在案發前雖有喝一點酒，但意識清楚等語（警卷第3 頁）
    ，故被告再行改稱其係在意識不清之情況下方牽錯車子云云
    ，顯屬卸責飾詞，洵難足採。
  (三)如前所述，既然被告於案發當時係意識正常，能清楚辨識其
    所挪移者為他人所有之機車，卻仍加以挪移，俾便其以自備
    之鑰匙開啟該機車電門，然在尚未發動之際，即為人發覺及
    制止，方未能遂行其犯意，故被告竊盜未遂犯行，洵堪認定
    。又竊盜罪既遂與未遂之區別，應以所竊之物已否移入自己
    權力支配之下為標準，雖證人乙○○證稱被告係將上開機車
    自騎樓地挪移至馬路中間（警卷第7 頁），惟自該證人於審
    判時當庭繪製之現場圖所示，得見被告僅係將該機車挪移約
    1 個機車車身即約2 公尺之距離而已，且被告在挪移該機車
    之後，並非直接將該機車牽離現場，而係以其所自備之鑰匙
    設法開啟該機車電門，企圖發動以駛離，是實難認被告於挪
    移上開機車後，該機車即已移入被告權力支配之下，而謂被
    告竊取該機車得手，職是，公訴意旨於此容有誤認，附此敘
    明。
  (四)綜上，本件事證明確，被告前揭竊盜未遂犯行，洵堪認定，
    應依法論科。
三、核被告甲○○所為，係犯刑法第320 條第3 項、第1 項之竊
    盜未遂罪。公訴人認被告上開犯行，應以竊盜既遂罪處斷，
    尚有未合，然因其與竊盜未遂罪間，原係適用同一法條，不
    生變更起訴法條之問題，併予敘明。被告有事實欄所載之前
    科紀錄，有臺灣高等法院被告前案紀錄表在卷可稽，其受有
    期徒刑執行完畢，5 年內故意再犯本件最重本刑為有期徒刑
    以上之罪，為累犯，應依刑法第47條第1 項規定加重其刑。
    又被告已著手於竊盜行為之實施，而未生取得財物之結果，
    為未遂犯，應依刑法第25條第2 項之規定，按既遂犯之刑度
    減輕其刑。爰審酌被告正值年輕力壯時期，不知循合法途徑
    賺取生活報酬，竟貪圖私慾，竊取他人之物，侵害他人之財
    產安全，所犯情節雖非重大，然其所為嚴重危害社會治安，
    敗壞社會風氣，且犯後矯飾其詞否認犯行，顯無悔過之意，
    惟念其欲竊取財物之價值非鉅，尚未取得財物前即遭制止，
    而未對被害人造成財產上之損害等一切情狀，量處被告如主
    文所示之刑，並斟酌被告係國中畢業，經濟狀況屬小康等情
    （見警詢筆錄記載），諭知易科罰金之折算標準。
據上論斷，應依刑事訴訟法第284 條之1 、第299 條第1 項前段
，刑法第320 條第3 項、第1 項、第25條、第47條第1 項、第41
條第1 項前段，刑法施行法第1 條之1 ，判決如主文。
本案經檢察官呂乾坤到庭執行職務
中    華    民    國    97    年    2     月    29    日
                  刑事第十二庭  法  官  葉文博
以上正本證明與原本無異。
如不服本判決應於收受本判決後10日內向本院提出上訴書狀，並
應敘述具體理由，如未敘述上訴理由者，應於上訴期間屆滿後20
日內補提理由書狀於本院（均須按他造當事人之人數附繕本）「
切勿逕送上級法院」。
中    華    民    國    97    年    2     月    29    日
                                書記官  李柏親
附錄本件判決論罪科刑法條
中華民國刑法第320 條（普通竊盜罪、竊佔罪）
意圖為自己或第三人不法之所有，而竊取他人之動產者，為竊盜
罪，處5 年以下有期徒刑、拘役或5 百元以下罰金。
意圖為自己或第三人不法之利益，而竊佔他人之不動產者，依前
項之規定處斷。
前二項之未遂犯罰之。


司法院資訊處製作；財團法人民間司法改革基金會備份。
